臺灣高雄地方法院刑事判決　　　　　　 96年度交訴字第16 號
公　訴　人　臺灣高雄地方法院檢察署檢察官
被　　　告　乙○○
上列被告因公共危險等案件，經檢察官提起公訴（95年度偵字第
32077 號）及追加起訴（96年度蒞追字第2 號），本院判決如下
：
    主  文
乙○○駕駛動力交通工具肇事，致人受傷而逃逸，處有期徒刑壹
年；又因過失傷害人，處有期徒刑陸月；又服用酒類，不能安全
駕駛動力交通工具而駕駛，處有期徒刑參月。應執行有期徒刑壹
年柒月。
    事  實
一、乙○○於民國95年12月3 日晚上7 時起在高雄市○○○路
    279 號華園飯店飲酒，迄同日晚上9 時許，其於酒後己無能
    力安全駕駛動力交通工具，竟仍駕駛ＹＬ─1340號自用小客
    車自該飯店出發欲返回家中，而於同日晚上9 時40分行經高
    雄縣橋頭鄉○○路120 ─1 號前時，本應注意依速限及規定
    車道行駛，且無不能注意之情事，竟疏未注意及此，以超過
    時速60公里之速度逆向駛入對向車道，車頭左側撞及吳建先
    所騎之ＺＥＶ─867 號機車，致吳建先滾落地面，受有頭部
    外傷併蜘蛛網膜下出血、顱底骨折及氣顱、右股骨踝部骨折
    、左大腿腔室症候群、左股骨幹骨骨折、左脛骨高岡部骨折
    、左髖脫臼、左髖臼骨折、顏面及四肢多處撕裂傷及擦傷等
    傷害。車禍發生後，吳建先之上開機車卡在乙○○之上開自
    小客車之車頭下方，上開自小客車之前保險桿左側受損，左
    後視鏡掉落地面。詎乙○○肇事後竟未停車處理，反繼續行
    進而逃逸，該機車因卡在自用小客車之下而摩擦地面冒出火
    花，適同向在後行駛之甲○○見狀一面駕車追趕記下車號，
    一面請車上友人打電話報警。甲○○追趕5 、6 分鐘後，乙
    ○○駛至橋頭鄉○○路23號前，因機車卡在底盤下行駛困難
    而停下，並下車查看，並經警方據報趕到而查獲，並測得其
    呼氣之酒精濃度為每公升0.80毫克。
二、案經吳建先之夫丙○○訴由高雄縣警察局岡山分局報告臺灣
    高雄地方法院檢察署檢察官偵查起訴。
    理  由
一、證據能力之審酌：
(一)按「被告以外之人於審判外之言詞或書面陳述，除法律有規
    定者外，不得作為證據。」刑事訴訟法第159 條第1 項固定
    有明文。惟按「被告以外之人於審判外之陳述，雖不符前4
    條之規定，而經當事人於審判程序同意作為證據，法院審酌
    該言詞陳述或書面陳述作成時之情況，認為適當者，亦得為
    證據。當事人、代理人或辯護人於法院調查證據時，知有第
    159 條第1 項不得為證據之情形，而未於言詞辯論終結前聲
    明異議者，視為有前項之同意。」刑事訴訟法第159 條之5
    亦規定甚明。本件告訴人丙○○、證人甲○○、何雄燕於警
    詢中之供述及道路交通事故調查報告表、現場圖、國軍高雄
    總醫院96年2 月6 日醫慈字第0960000554號函，雖均屬被告
    以外之人於審判外之言詞或書面陳述，惟被告於本院調查證
    據時，知有上情而未於言詞辯論終結前聲明異議。本院審酌
    該等陳述或係執法機關依法定程序詢問而做成，或係警員執
    行職務時依現場狀況而為之記載，或係醫院本於其專業之診
    斷函覆本院，均無違法不當之處，亦無不足採信之情況，本
    院認以之做為證據，應屬適當，該等陳述均有證據能力。
(二)證人甲○○於偵訊中之證詞，亦屬被告以外之人於審判外之
    陳述，依刑事訴訟法第159 條第1 項之規定，本不得做為證
    據。惟按被告以外之人於偵查中向檢察官所為之陳述，除顯
    有不可信之情況者外，得為證據，刑事訴訟法第159 條之1
    第2項 定有明文。上開陳述均係在檢察官前所做成，並均有
    具結擔保其陳述之正確性，並無何顯不可信之情況，依前開
    法條意旨，自得做為證據。
(三)又按刑事訴訟法第159 條之4 第2 款規定「從事業務之人於
    業務上或通常業務過程中所須製作之紀錄文書、證明文書」
    亦得為證據，立法意旨在於該等文書係「於通常業務過程不
    間斷、有規律而準確之記載... 大部分紀錄係完成於業務終
    了前後，無預見日後可能會被提供作為證據之偽造動機，其
    虛偽之可能性小，何況如讓製作者以口頭方式於法庭上再重
    現過去之事實或數據亦有困難，因此其亦具有一定程度之不
    可代替性，除非該等紀錄文書或證明文書有顯然不可信之情
    況，否則有承認其為證據之必要。」（刑事訴訟法第159 條
    之4 立法理由第3 項參照），而卷附國軍高雄總醫院病歷係
    醫生或護士等醫護人員，於其通常診療業務過程中之記載，
    且完成於業務終了前後，而每位醫師診治之病人甚多，若不
    依賴病歷紀錄，亦難以全憑記憶就診治時之病情為正確之陳
    述，揆諸前開法條意旨，自得做為證據。
(四)本案證據中之國軍高雄總醫院診斷證明書，係醫師於審判外
    之書面陳述，且係應病患或家屬之要求而開立，並非於通常
    業務過程有規律而準確之記載，亦未必完成於業務終了前後
    ，與病歷之性質並不相同，不符合刑事訴訟法第159 條之4
    第2 款例外具有證據能力之規定，且被告曾於辯論終結前對
    之表示質疑，依刑事訴訟法第159 條第1 項之規定，應不具
    證據能力。
二、訊據被告乙○○固坦認曾於前開時、地酒後不能安全駕駛而
    駕車及過失傷害被害人吳建先等情，然矢口否認有何肇事逃
    逸之犯意，並辯稱：當時根本不知有發生車禍云云。經查：
(一)被告於前開時地因酒後駕駛、超速及逆向行駛等過失而與告
    訴人碰撞，致告訴人受有前開傷害等情，業據被告坦承不諱
    ，並有道路交通事故調查報告表、現場圖、現場照片、國軍
    高雄總醫院96年2 月6 日醫慈字第0960000554號函及被告病
    歷等在卷可稽，足認被告出於任意性之自白與事實相符，此
    部份犯行洵堪認定。
(二)被告飲酒後仍駕車上路等情，亦經被告自承無訛，經員警酒
    精測試後。其呼氣酒精濃度高達每公升0.8 毫克，有酒精測
    試報告負卷可按，並有刑法第185 條之3 案件測試觀察紀錄
    表、舉發違反道路交通管理事件通知單等可資佐證。而所謂
    不能安全駕駛，並無一定之數值可供界定，係由法院以一般
    社會通念之客觀標準，足生公共危險時即足。目前行政機關
    取締酒後駕車之參考標準，係依法務部於八十八年五月十日
    邀集司法院刑事廳、交通部、行政院衛生署、內政部警政署
    及中央警察大學等機關開會，所為凡呼氣酒精濃度逾每公升
    0.55毫克時，即屬不能安全駕駛之決議。上開會議決議本身
    固僅屬檢警取締酒後駕車之參考，並無拘束法院之效力，惟
    上開會議決議所採之標準，係參考美國、德國及日本等國家
    所進行之酒精濃度與精神狀態之測試實驗，各項實驗均發現
    凡呼氣中酒精濃度達每公升0.55毫克時，就人之生理方面，
    已產生視覺反應遲鈍、影像不能集中、同時不能看清前方路
    況及車旁照後鏡等狀況，及駕駛能力已受有影響、肇事率已
    為一般人正常人之十倍之事實。被告於警方查獲時，測得其
    呼氣中酒精濃度達每公升0.8 毫克，依一般社會通念，已達
    不能安全駕駛之程度，且被告酒後駕車時出現逆向行駛、超
    速等違規行為，因而肇致本件車禍，更足見其當時已無法安
    全駕駛，此部份犯行亦堪認定。
(三)被告肇事致被害人受傷後逃逸等情，業據證人即目擊者甲○
    ○、到場處理之員警田家銘及查獲被告之員警牟敦誠於本院
    審理中證述明確。被告雖辯稱其不知與被害人發生車禍云云
    ，然本件車禍係被告逆向駛入對向車道與被害人對撞，已如
    前述，並非輕微之擦撞，且由兩造車輛之照片觀之，撞擊點
    在被告駕駛車輛之左前方，極為接近駕駛座，且該車駕駛座
    旁之左側後視鏡亦因撞擊而斷落，被告豈有不知之理，其辯
    稱其未注意到此一近在咫尺之車禍，顯與常理有違。又證人
    甲○○證稱：車禍發生時有聽到碰撞聲，被害人之機車遭被
    告車輛壓於左前輪下，被告仍繼續行駛，機車與地面摩擦產
    生火花，當時其與同車友人談話，車內有開廣播，並未搖下
    車窗等語。是證人甲○○距離車禍撞擊地點較被告為遠，又
    分心收聽廣播及談天，仍能聽見車禍之撞擊聲，且撞擊後被
    害人之機車與地面摩擦產生火花，亦極為引人注目，被告竟
    稱其全無所覺，顯屬無稽。此部份犯行亦足認定。被告雖辯
    稱其當時意識不清，不知發生車禍云云。然被告為警查獲時
    ，被告停車在空地，已將被害人之機車由騎車輛左前輪下拖
    出來，正在打電話，被告當時講話比較含糊不清等情，已經
    證人即查獲被告之警員牟敦誠於審判中到庭證述明確。是被
    告當時仍能察覺車輛下壓有被害人之機車難以行進，並能採
    取正確之對策將被害人之機車拖出，還可撥打電話，足見其
    辨別事理能力仍屬正常，縱然講話略有模糊，仍不得以此認
    定被告當時意識不清無法發見以與被害人發生車禍。
(四)綜上所述，本件事證明確，被告辯解均不足使本院產生被告
    無罪之合理懷疑，其犯行均堪認定。
三、核被告所為，係犯刑法第185 條之4 之肇事逃逸罪、第185
    條之3 之酒後不能安全駕駛而駕駛罪及刑法第284 條第1 項
    前段之過失傷害罪。被告酒醉駕車因而致人受傷，依法應負
    過失傷害之刑事責任，此部份應依道路交通管理處罰條例第
    86 條 第1 項之規定加重其刑。被告所犯上開3 罪，犯意各
    別，構成要件亦不相同，應予分論併罰。爰審酌被告酒後駕
    車，罔顧其他用路人生命財產之安全，對社會造成極大危險
    ，果因而肇事，且係逆向行駛與被害人發生車禍，被害人無
    從閃避，因而受有極重傷勢，至今仍未痊癒，身心均受極大
    煎熬，詎於車禍後不思停車救助被害人，反駕車逃逸，惡性
    更屬重大，且未與被害人達成和解，惟犯後坦承部分犯行，
    及其犯罪之動機、目的、手段等一切情狀，分別量處如主文
    所示之刑，並定其應執行之刑。
據上論斷，應依刑事訴訟法第299 條第1 項前段，道路交通管理
處罰條例第86條第1 項，刑法第185 條之4 、第185 條之3 、第
284 條第1 項前段、第51條第5款，判決如主文。
本案經檢察官丁○○到庭執行職務。
中　　華　　民　　國　　96　　年　　4 　　月　　13　　日
                  交通法庭  審判長法　官  王啟明
                                  法  官  陳建和
                                  法  官  王奕勛
以上正本證明與原本無異。
如不服本判決，應於收受送達後10日內向本院提出上訴書狀。
中　　華　　民　　國　　96　　年　　4 　　月　　13　　日
　　　　　　　　　　　　　　      書記官  陳心儀
附錄本案論罪科刑法條：
中華民國刑法第185條之4
駕駛動力交通工具肇事，致人死傷而逃逸者，處6 月以上5 年以
下有期徒刑。
中華民國刑法第185條之3
服用毒品、麻醉藥品、酒類或其他相類之物，不能安全駕駛動力
交通工具而駕駛者，處1 年以下有期徒刑、拘役或3 萬元以下罰
金。
中華民國刑法第284條
因過失傷害人者，處6 月以下有期徒刑、拘役或5 百元以下罰金
，致重傷者，處1 年以下有期徒刑、拘役或5 百元以下罰金。
